臺灣高雄地方法院刑事簡易判決　　　　 100年度簡字第4189號
聲　請　人　臺灣高雄地方法院檢察署檢察官
被　　　告　李振華
上列被告因違反臺灣地區與大陸地區人民關係條例等案件，經檢
察官聲請以簡易判決處刑（100年度偵緝字第1181號），本院判
決如下：
    主  文
李振華共同違反不得使大陸地區人民非法進入臺灣地區之規定，
處有期徒刑肆月，如易科罰金，以銀元參佰元即新臺幣玖佰元折
算壹日；減為有期徒刑貳月，如易科罰金，以銀元參佰元即新臺
幣玖佰元折算壹日。
    事實及理由
一、本件除證據部分「財團法人法峽交流基金會證明影本」之記
    載更正為「財團法人海峽交流基金會證明影本」外，餘犯罪
    事實及證據，均引用檢察官聲請簡易判決處刑書之記載（如
    附件）。
二、按行為後法律有變更者，適用行為時之法律；但行為後之法
    律有利於行為人者，適用最有利於行為人之法律，修正後刑
    法第2 條第1 項定有明文。上開規定係規範行為後法律變更
    所生新舊法律比較適用之準據法，於新法施行後，應適用新
    法第2 條第1 項之規定，為「從舊從輕」之比較。而比較時
    應就罪刑有關之事項，如共犯、未遂犯、想像競合犯、牽連
    犯、連續犯、結合犯，以及累犯加重、自首減輕及其他法定
    加減原因，如身分加減與加減例等一切情形，綜合全部罪刑
    之結果而為比較，予以整體適用（最高法院95年度第8 次刑
    事庭會議決議參照）。查被告行為後，臺灣地區與大陸地區
    人民關係條例業於92年10月29日修正，於同年12月31日施行
    ；另刑法相關條文，亦於94年2月2日修正公佈，於95年7 月
    1日起施行。資就本案新舊法比較結果敘述如下：
（一）修正前之臺灣地區與大陸地區人民關係條例第79條第1 項
      規定「違反同條例第15條第1 款之不得使大陸地區人民非
      法進入臺灣地區之規定者，處5 年以下有期徒刑、拘役或
      科或併科新臺幣50萬元以下罰金」，而修正後之該條項，
      則將法定刑修正為「處1年以上7年以下有期徒刑，得併科
      新臺幣100 萬元以下罰金」，比較新舊法結果，修正後之
      規定較不利於被告，是應依被告行為時即修正前之規定處
      斷。
（二）共同正犯部分：修正前刑法第28條原規定：「二人以上共
      同『實施』犯罪之行為者，皆為正犯」，嗣修正為：「二
      人以上共同『實行』犯罪之行為者，皆為共同正犯」，乃
      因原「實施」之概念包含陰謀、預備、著手及實行等階段
      ，故修正為僅共同實行犯罪行為者始成立共同正犯。是新
      法共同正犯之範圍顯然縮小，進而排除「陰謀共同正犯」
      、「預備共同正犯」之適用，故上開修正顯非單純文字修
      正，仍有比較之必要，且因修正後共同正犯成立之範圍較
      為限縮，故本件應以修正後刑法第28條之規定較有利於被
      告。
（三）修正前刑法第33條第5款規定:「罰金：一元以上」，且以
      銀元為計算單位，經依罰金罰鍰產提高標準條例第1 條前
      段，以及現行法規所定貨幣單位折算新臺幣條例第2 條規
      定折算後，罰金刑則為新臺幣30元以上。而修正後刑法第
      33條第5款則規定:「罰金：新臺幣一千元以上，以百元計
      算之。」是依修正後之法律，刑法所科處罰金刑最低額為
      新臺幣1,000元，與修正前上述規定為新臺幣30 元相較，
      自以修正前刑法第33條第5款規定較有利。
（四）牽連犯
      規定部分：修正前刑法第55條關於牽連犯之規定，行為有
      方法、目的之牽連關係者，應從一重罪處斷，修法後將該
      部分規定刪除，則分別數行為縱有牽連關係，仍應各別論
      罪後併合處罰，自較原刑法以牽連犯從一重處斷為重，是
      以舊法規定較有利於被告。
（五）修正前刑法第68條規定：「拘役或罰金加減者，僅加減其
      最高度。」。修正後刑法第67條，而規定為：「有期徒刑
      或罰金加減者，其最高度及最低度同加減之」，關於罰金
      刑加重減輕部分，依修正後刑法第67條規定，其最高度及
      最低度同加重減輕之，較修正前刑法第68條所定，僅加重
      減輕其最高度，較不利於被告。
（六）綜合前開條文修正前、後之比較，可知依修正前、後之規
      定，就共犯部分，對被告並無不利，惟修正後牽連犯已刪
      除，而臺灣地區與大陸地區人民關係條例第79條第1 項、
      罰金最低數額及其加重，則較修正前之規定不利於被告，
      揆諸前揭罪刑綜合比較原則，依刑法第2條第1項前段之規
      定，應整體適用行為時即修正前之規定。
三、按臺灣地區與大陸地區人民關係條例第79條對於違反同條例
    第15條第1 款所定不得使大陸地區人民非法進入臺灣地區之
    處罰，旨在防止大陸地區人民非法進入臺灣地區，以維護臺
    灣地區之安全與安定；所稱「非法」，自應從實質上之合法
    性予以判斷，凡評價上違反法秩序之方法，均屬「非法」。
    參照行政程序法第119條第1款、第2 款規定，受益人以詐欺
    、脅迫或賄賂方法，使行政機關作成行政處分者；或對重要
    事項提供不正確資料或為不完全陳述，致使行政機關依該資
    料或陳述而作成行政處分者，其信賴不值得保護。故在大陸
    地區通謀虛偽結婚，以不實之結婚證明辦理相關戶籍登記、
    入境等手續，憑以進入臺灣地區，其所持之入境許可文件雖
    係入出境主管機關所核發，形式上為合法，但因以詐欺方法
    而取得，即不具實質上之合法性，仍屬非法進入臺灣地區（
    最高法院94年度台上字第1064號判決意旨參照）。查本件被
    告李振華為使大陸地區人民陳雪妹得入境臺灣地區，竟與另
    案被告余偉華至大陸地區由余偉華虛偽與陳雪妹辦理結婚手
    續，以徒具外觀合法形式之結婚，任由陳雪妹以探親為由申
    請來臺，藉以規避我國政府對大陸地區人民入境之管制，嗣
    余偉華返回台灣後，至戶政機關辦理結婚登記，而使承辦人
    員將其虛偽結婚之不實事項，登載於職務上所掌相關文書上
    ，足生損害於國家戶政管理正確性，並於90年5月24 日經余
    偉華委託其持該登載不實之戶籍資料等文件，申請陳雪妹來
    台而加以行使，使陳雪妹得於90年8月30 日非法進入台灣地
    區，是核被告李振華上開先後所為，均係犯刑法第216 條、
    第214 條之行使公務員登載不實文書罪、修正前臺灣地區與
    大陸地區人民關係條例第79條第1 項之使大陸地區人民非法
    進入臺灣地區罪。被告使公務員登載不實文書後，復先後持
    以行使，其使公務員登載不實文書之行為，俱為其後行使之
    行為所吸收，均不另論罪。又被告與不詳真實姓名年籍、綽
    號「吉仔」之成年男子及余偉華等人間，就使大陸地區人民
    非法入境及行使使公務員登載不實文書犯行，且與陳雪妹就
    行使使公務員登載不實文書罪部分，彼此間均具有犯意聯絡
    ，應論以共同正犯。又被告上開所犯上開2 罪間，有方法、
    目的之牽連關係，為牽連犯，應依修正前刑法第55條之規定
    ，從一重依修正前臺灣地區與大陸地區人民關係條例第79
    條第1項之使大陸地區人民非法進入臺灣地區罪。
四、本院審酌余偉華先赴大陸地區與女子陳雪妹假結婚後，委託
    被告持不實之戶籍謄本使大陸地區人民非法入境臺灣地區，
    影響國家對於戶政及大陸人士來臺事務管理之正確性，所為
    實不足取，惟念其犯後坦承犯行，態度尚佳，及其犯罪手段
    、目的、前科素行等一切情狀，量處如主文所示之刑。另關
    於易科罰金部分，修正後刑法刪除「因身體、教育、職業、
    家庭之關係或其他正當事由，執行顯有困難者」之要件，並
    將易科罰金之折算標準，由原配合罰金罰鍰提高標準條例第
    2條（95年7月1日刪除生效）規定之銀元100至銀元300 元折
    算1日，提高為新臺幣1,000元、2,000元或3,000元折算一日
    ，是依修正後刑法第2條第1項前段之規定，自應適用修正前
    之刑法第41條第1 項前段之規定，諭知易科罰金之折算標準
    。末按中華民國九十六年罪犯減刑條例自96年7月16 日施行
    ，其第5 條規定：「本條例施行前，經通緝而未於中華民國
    96年12月31日以前自動歸案接受偵查、審判或執行者，不得
    依本條例減刑。」係指96年7月16 日上開條例施行前經通緝
    ，而未於同年12月31日前自動歸案者，不得依該條例減刑；
    如係該條例施行後始行通緝者，不論是否自動歸案，均無上
    開不得減刑規定之適用（最高法院96年度台非字第332 號判
    決意旨參照）。經查，本件被告係於100年4月22日經臺灣高
    雄地方法院檢察署發布通緝，嗣於100年6月6 日經警緝獲到
    案乙節，有該署通緝書及高雄市政府警察局湖內分局通緝（
    協尋）案件移送書各1 紙在卷可考，足認被告係在中華民國
    九十六年罪犯減刑條例修正施行後始經通緝，揆諸上開說明
    ，自無同條例第5 條不得減刑之適用。則本件被告犯罪時間
    在96年4月24 日之前，符合同條例所定之減刑條件以及無其
    他不得減刑之事由，爰依該條例第2條第1項第3 款規定減其
    刑期2分之1，並依同條例第9 條規定諭知易科罰金之折算標
    準。
五、依刑事訴訟法第449條第1項前段、第3項、第454條第2 項，
    修正前臺灣地區與大陸地區人民關係條例第79條第1 項，刑
    法第2條第1項前段、第11條前段、修正前第28條、修正前第
    55條、第216條、第214條、修正前第41條第1 項，刑法施行
    法第1條之1第1項、第2項前段，廢止前罰金罰鍰提高標準條
    例第2條，現行法規所定貨幣單位折算新台幣條例第2條，中
    華民國九十六年罪犯減刑條例第2條第1項第3款、第7條、第
    9 條，逕以簡易判決處刑如主文。
六、如不服本判決，得自收受送達之日起10日內，向本院提起上
    訴（須附繕本）。
中    華    民    國    100    年    9    月    27    日
                  高雄簡易庭  法  官    劉熙聖
以上正本證明與原本無異。
如不服本判決，應於判決送達之日起10日內向本院提出上訴書狀
。
中    華    民    國   100    年    9     月    27    日
                              書記官    楊雅蘭
附錄本判決論罪科刑之法條：
修正前臺灣地區與大陸地區人民關係條例第79條第1項
違反第15條第1款規定者，處5年以下有期徒刑、拘役或科或併科
新台幣50萬元以下罰金。
刑法第216 條（行使偽造變造或登載不實之文書罪）
行使第210 條至第215 條之文書者，依偽造、變造文書或登載不
實事項或使登載不實事項之規定處斷。
刑法第214條（使公務員登載不實罪）
明知為不實之事項，而使公務員登載於職務上所掌之公文書，足
以生損害於公眾或他人者，處3 年以下有期徒刑、拘役或5 百元
以下罰金。
附件：
臺灣高雄地方法院檢察署檢察官聲請簡易判決處刑書
                                   100年度偵緝字第1181號
    被      告  李振華  男  47歲（民國○○年○○月○○日生）
                        住高雄市○○區○○街42號
                        居高雄市路○區○○路9之2號
                        國民身分證統一編號：Ｚ000000000號
上列被告因違反臺灣地區與大陸地區人民關係條例等案件，業經
偵查終結，認為宜以簡易判決處刑，茲將犯罪事實及證據並所犯
法條分敘如下：
        犯罪事實
一、李振華明知余偉華（違反臺灣地區與大陸地區人民關係條例
    等罪嫌，業經臺灣高雄地方法院以100 年度簡字第2283號判
    決處有期徒刑4 月，並減為有期徒刑2 月確定）並無結婚之
    真意，竟貪圖新臺幣7 萬元（含赴大陸地區之機票、食宿）
    之對價，受真實姓名、年籍不詳，綽號「吉仔」之成年男子
    之委託，陪同余偉華於民國90年4 月17日前往大陸地區與大
    陸地區女子陳雪妹（另為職權不起訴處分）於90年4 月27日
    在中國大陸福建省福州市辦理結婚手續，領得大陸地區福建
    省福州市公證處所發給之結婚證明書及公證書後，李振華竟
    與余偉華、綽號「吉仔」之成年男子基於共同使大陸地區人
    民非法進入臺灣地區及行使使公務員登載不實文書之犯意聯
    絡，先由余偉華於同年5 月1 日將上開文書攜回臺灣，再於
    同年月21日向財團法人海峽交流基金會（下稱海基會）申請
    驗證取得海基會認證證明，旋於同年5 月23日持前開經海基
    會驗證之結婚公證書，填具結婚登記申請書，向高雄縣鳥松
    鄉（已改制為高雄市鳥松區）戶政事務所申請辦理結婚登記
    ，使該戶政事務所不知情之承辦公務員在形式審查後，將余
    偉華與陳雪妹結婚之不實事項，登載於其職務上所執掌之戶
    籍登記簿冊公文書，並據以核發戶籍謄本，足生損害於戶政
    機關對於結婚戶籍登記管理之正確性；余偉華隨即填具大陸
    地區人民進入臺灣地區保證書，至高雄市政府警察局新興分
    局前金分駐所辦理對保手續，使承辦員警為實質審查後，將
    余偉華與陳雪妹係夫妻關係之事項，登載於簽註意見欄上，
    嗣由李振華於同年5 月24日持上開不實之結婚登記文件、保
    證書及戶籍謄本，以探親為由，向內政部警政署入出境管理
    局（現已改制為內政部入出國及移民署，以下仍簡稱境管局
    ）申請准許陳雪妹入境臺灣，經境管局承辦人員為實質審查
    後，核發陳雪妹之中華民國臺灣地區旅行證，准許陳雪妹入
    境臺灣，陳雪妹遂於同年8 月30日以探親名義，搭機入關而
    非法進入臺灣地區，並於同年11月28日出境。
二、案經內政部入出國及移民署專勤事務第二大隊高雄縣專勤隊
    報告偵辦。
        證據並所犯法條
一、上揭犯罪事實，業據被告李振華於偵訊中坦承不諱，核與證
    人余偉華於警詢及偵訊中之陳述相符，此外，並有財團法人
    法峽交流基金會證明影本1 紙、中華人民共和國福建省寧德
    市公證處結婚公證書影本1 份、結婚登記申請書影本1 份、
    大陸地區人民申請來台查詢畫面7 紙、大陸地區人民進入臺
    灣地區旅行證申請書1 份、大陸地區人民進入臺灣地區保證
    書1 份、戶籍謄本1 份、班機旅客名單查詢及出入境紀錄、
    余偉華於民國90年5 月24日簽據委託被告向內政部入出境管
    理局申辦相關手續之委託書影本1 份等附卷足稽。本件事證
    已臻明確，足認被告自白與事實相符，其犯嫌足堪認定。
二、新舊法比較：按被告行為後，臺灣地區與大陸地區人民關係
    條例已於92年10月29日修正公布全文，其中關於使大陸地區
    人民非法進入臺灣地區之處罰規定即修正後該條例第79條，
    係自同年12月31日起施行，依修正後該條例第79條第1 項之
    規定，違反同條例第15條第1 款不得使大陸地區人民非法進
    入臺灣地區之規定者，其法定刑已由修正前之「五年以下有
    期徒刑、拘役或科或併科新臺幣五十萬元以下罰金」，提高
    為「一年以上七年以下有期徒刑，得併科新臺幣一百萬元以
    下罰金」，比較新舊法之結果，以修正前之舊法有利於被告
    ，依刑法第2 條第1 項前段之規定，自應適用行為時即86年
    5 月14日修正臺灣地區與大陸地區人民關係條例（下稱「修
    正前兩岸人民關係條例」）處罰。又按刑法於95年7 月1 日
    公布施行後，業已刪除第55條後段牽連犯之規定，此刪除雖
    非犯罪構成要件之變更，但顯已影響行為人刑罰之法律效果
    ，自屬刑法第2 條第1 項之「法律變更」；依該項規定比較
    新、舊法結果，修正前第55條後段牽連犯之規定，係將被告
    有牽連關係之數行為從一重處斷，較之刑法刪除上開條文後
    ，被告各行為應併合處罰之規定而言，顯以修正前刑法較有
    利於被告；又修正前刑法第28條原規定：「二人以上共同『
    實施』犯罪之行為者，皆為正犯」，嗣修正為：「二人以上
    共同『實行』犯罪之行為者，皆為共同正犯」，乃因原「實
    施」之概念包含陰謀、預備、著手及實行等階段，故修正為
    僅共同實行犯罪行為者始成立共同正犯。是新法共同正犯之
    範圍顯然縮小，進而排除「陰謀共同正犯」、「預備共同正
    犯」之適用，故上開修正顯非單純文字修正，仍有比較之必
    要，且因修正後共同正犯成立之範圍較為限縮，故本件應以
    修正後刑法第28條之規定較有利於被告，自應依修正後刑法
    第2 條第1 項前段之規定，適用修正前刑法第28條、第55條
    後段牽連犯之規定。
三、核被告李振華所為，係犯92年10月29日修正前臺灣地區與大
    陸地區人民關係條例第79條第1 項、第15條第1 款之使大陸
    地區人民非法進入臺灣地區罪，及修正前刑法第214 條、第
    216 條之行使使公務員登載不實文書罪。其等使公務員登載
    不實，復持登載不實之公文書以行使，使公務員登載不實之
    低度行為，為行使登載不實之公文書之高度行為所吸收，不
    另論罪。又被告與不詳真實姓名年籍、綽號「吉仔」之成年
    男子及余偉華等人間，就使大陸地區人民非法進入臺灣地區
    及行使使公務員登載不實文書犯行，且與陳雪妹就行使使公
    務員登載不實文書罪部分，彼此間均具有犯意聯絡，應各論
    以共同正犯。再被告所犯上開2 罪間具有方法結果之牽連關
    係，為牽連犯，請依修正前刑法第55條後段之規定從較重之
    修正前臺灣地區與大陸地區人民關係條例第79條第1 項規定
    處斷。
四、依刑事訴訟法第451 條第1 項聲請逕以簡易判決處刑。
    此  致
臺灣高雄地方法院
中    華    民    國   100    年    6     月    30    日
                              檢 察 官  張 毓 珊